臺灣宜蘭地方法院刑事判決　　　　　 100年度交簡上字第11號
公　訴　人　臺灣宜蘭地方法院檢察署檢察官
上　訴　人　俞中興
上列上訴人即被告因公共危險案件，不服中華民國100年3月25日
本院簡易庭100年度交簡字第95 號第一審判決（聲請簡易判決處
刑案號：100年度偵字第293號），提起上訴，本院管轄之第二審
合議庭判決如下：
    主  文
上訴駁回。
    犯 罪 事 實
一、俞中興前因酒後駕車案件，經臺灣嘉義地方法院於民國94年
    2月23日以93年度嘉交簡字第495 號刑事案件判處有期徒刑3
    月確定，於94年11月24日易科罰金執行完畢；嗣再因妨害自
    由等案件，經臺灣高等法院於96年12月17日以96年度上訴字
    第3918號刑事案件判決確定並定執行刑為有期徒刑1年1月，
    甫於99年4月17日執行完畢出監。詎不知悔改，於100年1月4
    日中午11時起至12時許止，在花蓮縣某餐廳飲用紅葡萄酒後
    ，明知已不能安全駕駛動力交通工具，仍於100年1月5 日凌
    晨2時17分許，酒後駕駛車牌號碼2V—8895 號自用小客車，
    途經國道5號公路北向29.7公里處時，為警攔查，經警對其
    施以吐氣酒精濃度測試，結果為每公升0.84毫克，始查知上
    情。
二、案經內政部警政署國道公路警察局第九警察隊報告臺灣宜蘭
    地方法院檢察署檢察官偵查後聲請簡易判決處刑。
    理  由
一、按被告以外之人於審判外之言詞或書面陳述，除法律有規定
    者外，不得作為證據。又被告以外之人於審判外之陳述，雖
    不符合同法第159條之1至第159條之4之規定，但經當事人於
    審判程序同意作為證據，法院審酌該言詞陳述或書面陳述作
    成之情況，認為適當者，亦得為證據，或當事人、代理人或
    辯護人於法院調查證據時，知有第159條第1項不得為證據之
    情形，而未於言詞辯論終結前聲明異議者，視為有前項之同
    意，刑事訴訟法第159條第1項及第159條之5分別定有明文。
    本院以下所採用被告俞中興以外之人於審判外之言詞及書面
    陳述，當事人於本院準備程序及審判期日終結前均未表示異
    議，應視為已同意做為審理資料，且本院審酌上開證據資料
    製作時之情況，尚無違法不當之瑕疵，認為以之作為證據亦
    屬適當，依刑事訴訟法第159條之5規定，認前揭證據資料均
    有證據能力，合先敘明。
二、上訴人即被告上訴意旨略以：伊於100年1月4日中午雖確實
    有在花蓮縣某餐廳與友人飲酒，然伊北上係行駛在彎曲的蘇
    花公路上，至隔日凌晨經羅東收費站遭國道警察攔下止，距
    伊飲酒後已逾14小時之久，此段期間伊均未違規、或發生交
    通意外事故，伊認為伊並無不能安全駕駛動力交通工具之情
    形等語。惟查，上訴人經警為呼氣酒精濃度檢測結果，高達
    每公升0.84毫克，且於現場查獲、測試或訊問過程中，經警
    命駕駛人直線測試、為平衡動作，有腳步不穩、手腳部顫抖
    等現象，且有多話、注意力不能集中之情形，又有夜間駕車
    ，未依規定使用燈光，駕駛行為明顯異常等情事，此有酒精
    濃度測試記錄及刑法第185條之3案件測試觀察紀錄表在卷足
    憑（見警卷第7、9頁）。另被告經檢測「直線步行十公尺後
    請其迴轉走回原地」、「雙腳併攏，雙手緊貼大腿，將一腳
    向前抬高離地15公分，並停止不動30秒」、「閉雙眼，30秒
    內朗誦阿拉伯數目由1001、1002…1030」等項目，亦不合格
    ，有宜蘭縣政府警察局汽車駕駛人酒後駕車生理協調平衡檢
    測紀錄表附卷可考（見警卷第8頁）。再依交通部運輸研究
    所79年8月對駕駛人行為之研究「酒醉駕車對駕駛行為之分
    析研究」指出，吐氣每公升酒精含量0.25毫克等於血液中酒
    精濃度百分之0.05（亦即每100毫升血液中含50毫克酒精）
    ，而血液中酒精濃度到達百分之0.03至百分之0.05時，對駕
    駛能力之影響為：多數駕駛人心境逐漸變幻不定、視覺與反
    應靈敏性減弱、對速度及距離的判斷力差；對心理行為之影
    響為：觀察力逐漸欠缺、心情漸趨輕鬆、自信心增加、多話
    、精神狀態處於陶醉感。血液中酒精濃度到達百分之0.05
    至百分之0.08時，對駕駛能力之影響為：反應遲鈍、駕駛能
    力受損、遲而不決或決而不行；對心理行為之影響為：情緒
    鬆散、感情與行為趨向誇張、肌肉不協調、精神處於興奮狀
    態。本件被告之酒精測定值已達呼氣0.84MG/L，換算血液中
    酒精濃度值為百分之0.168，顯已減弱視覺與反應之靈敏性
    ，對速度及距離的判斷力亦變差，駕駛能力已受損；復再參
    酌前揭警員查獲後所製作之汽車駕駛人酒後生理協調平衡檢
    測紀錄表，被告就被測內容有多項不合格，顯見上訴人確有
    酒醉而達不能安全駕駛之程度，事證明確，其犯行堪以認定
    。
三、原審以上訴人即被告對其於上揭時地飲用酒類後不能安全駕
    駛動力交通工具之事實業於警詢時坦承不諱，並有卷附之酒
    精濃度測試單、刑法第185條之3案件測試觀察記錄表、汽機
    車駕駛人酒後生理協調平衡檢測記錄表、內政部警政署國道
    公路警察局舉發違反道路交通事件通知單在卷可稽，並參考
    臺灣省交通處88年車輛行車事故研討會論文集及中央警察大
    學交通學系暨交通管理研究所蔡中志教授所著酒精濃度與肇
    事率之關係，呼氣中酒精濃度達每公升0.55毫克者，其肇事
    率達10倍之多，認被告所為，係犯刑法第185條之3之服用酒
    類不能安全駕駛動力交通工具罪，事證明確，並因被告前有
    因妨礙自由等案件，經法院判處應執行有期徒刑1年1月確定
    ，於99年4月16日縮刑期滿執行完畢，5年內復故意再犯本件
    有期徒刑以上之罪，依累犯規定加重其刑，併審酌被告於94
    年間已有1 次酒醉駕車之公共危險前科記錄，經臺灣嘉義地
    方法院判處有期徒刑3 月確定，仍不知悔改，再犯本罪，並
    衡以被告酒醉程度、其駕駛車輛對交通用路人安全所造成之
    影響，併生活狀況、智識程度及犯罪後態度等一切情狀，判
    處被告有期徒刑4 月，並諭知易科罰金之折算標準，其認事
    用法，並無不合，量刑亦稱允當。至上訴人另辯稱伊飲酒後
    距警攔檢止已逾14小時之久，期間均未有違規或交通意外事
    故發生等情云云，惟刑法第185條之3規範之不能安全駕駛動
    力交通工具罪，其立法目的在防杜因酒後駕駛動力交通工具
    而造成侵害他人生命身體之「危險」，係屬抽象危險犯，並
    非以飲用酒類後駕駛動力交通工具「有無肇事或發生交通意
    外事故」作為認定能否安全駕駛之標準，上訴人以前詞置辯
    ，亦無理由，從而，上訴人上訴求為撤銷原判決，為無理由
    ，應予駁回。
據上論斷，應依刑事訴訟法第455條之1第1項、第3項、第368 條
，判決如主文。
本案經檢察官張學翰到庭執行職務
中    華    民    國    100    年    10    月    12   日
                  刑事第三庭  審判長法  官  陳玉雲
                                    法  官  張育彰
                                    法  官  卓怡君
以上正本證明與原本無異。
本件不得上訴。
                                    書記官  林怡君
中    華    民    國    100    年    10    月    12   日
附錄本案論罪科刑法條全文：
中華民國刑法第185條之3
服用毒品、麻醉藥品、酒類或其他相類之物，不能安全駕駛動力
交通工具而駕駛者，處1年以下有期徒刑、拘役或科或併科15萬
元以下罰金。